【裁判字號】    91,交訴,147
【裁判日期】    920509
【裁判案由】    過失致死等
【裁判全文】
臺灣新竹地方法院刑事判決            九十一年度交訴字第一四七號
    公  訴  人  臺灣新竹地方法院檢察署檢察官
    被      告  甲○○
    選任辯護人  魏早炳律師
                李克欣律師
                魏翠亭律師
    被      告  丁○○
                丙○○
右列被告等因過失致死等案件，經檢察官提起公訴（九十一年度偵字第五六五七號）
，本院判決如左︰
    主      文
甲○○因過失致人於死，處有期徒刑陸月，如易科罰金，以佰元折算壹日，緩刑貳
年。
丁○○因過失致人於死，處有期徒刑陸月，如易科罰金，以佰元折算壹日。
丙○○意圖使犯人隱避而頂替，處有期徒刑月，如易科罰金，以佰元折算壹日，
緩刑貳年。
    事      實
一、甲○○於民國九十一年六月三日上午七時五十分許，駕駛車牌號碼Ｓ七─九四七
    ０號自小客車，沿新竹縣新埔鎮○○路由東往西方向行駛，行經文山路與文華路
    口，於內側車道欲左轉文華路之際，本應注意行駛至交岔路口，轉彎車應讓直行
    車先行，而依當時光線為日間自然光線、路面乾燥、無缺陷、無障礙物、視距良
    好等情形，亦無不能注意之情事，竟疏未注意，貿然左轉，適逢前方對向有丁○○明知自己未領有駕駛執照，不得駕駛車輛行駛於道路上，猶駕駛車牌號碼Ｈ三
    ─九二０九號自小客貨車，亦疏未注意車前狀況，並隨時採取必要之安全措施，
    於發覺甲○○所駕駛自小客車時，因閃避煞車不及，由丁○○所駕駛自小客貨車
    前方撞擊甲○○所駕駛自小客車右後側，致甲○○所駕駛自小客車失控再撞擊路
    旁行人戊○○，戊○○因而受有左側第五、六肋骨骨折併肺挫傷及肺塌陷、右側
    尺骨骨折、左足裂傷、頭皮擦傷等傷害，經緊急送往行政院衛生署新竹醫院救治
    、同年六月七日、六月八日再分別轉往東元綜合醫院、林口長庚紀念醫院醫治，
    於同年六月十八日，終因胸部鈍挫傷併肺挫傷導致敗血症併呼吸衰竭死亡。丁○○肇事後，恐因自己無照駕駛，遭受更嚴厲之處罰，於肇事當時，乃央請丙○○
    出面頂替，詎丙○○意圖隱避犯人丁○○，乃向甲○○及前來處理之員警郭家興
    訛稱自己係車牌號碼Ｈ三─九二０九號自小客貨車之駕駛，郭家興不疑有他，由
    丙○○在道路交通事故處理紀錄簿之雙方當事人甲方姓名欄上簽寫自己名字。嗣
    戊○○送醫不治死亡後，警方通知甲○○、丙○○二人前來製作筆錄，丙○○警
    覺不妙，於警方未發覺前，即向警員自首，自承犯罪及表示願意接受裁判之意。
二、案經戊○○之女己○○訴由新竹縣警察局新埔分局報請臺灣新竹地方法院檢察署
    檢察官囑託臺灣桃園地方法院檢察署檢察官相驗後，由臺灣新竹地方法院檢察署
    檢察官自動檢舉及丙○○向新竹縣警察局新埔分局自首後，由新竹縣警察局新埔
    分局報請臺灣新竹地方法院檢察署檢察官偵查起訴。
    理      由
一、訊據被告甲○○、丁○○固坦承在前揭時、地，分別駕駛車牌號碼Ｓ七─九四七
０號自小客車及無照駕駛車牌號碼Ｈ三─九二０九號自小客貨車互相發生撞擊因
    而致被害人戊○○死亡之事實，惟均矢口否認有何過失犯行，被告甲○○辯稱：
    案發當時，其所駕駛自小客車已左轉至中心處且已左轉完成，故視線範圍無從見
    及另一被告鄒燕誠所駕駛之自小客貨車而遭撞擊，本案事故發生，其依法應得信
    賴後至之直行車即另一被告鄒燕誠所駕駛之自小客貨車禮讓通行，尚難令負肇事
    因素，事故現場圖沒有畫出彎道且其所測繪二車碰撞地點與證人何承信之供述有
    出入云云；另被告丁○○則辯稱：行經肇事路口有看到甲○○的車，距離是我過
    了紅綠燈一點，我有對他即被告甲○○按喇叭，但他還是要過，就撞上他車子右
    邊之中間部位，我車子時速只有開三、四十公里云云。經查：
(1)、右揭犯罪事實，業據告訴人己○○指訴綦詳，並有在場目擊證人何承信在本院現
    場勘驗時證述在卷，並有道路交通事故調查表、道路交通事故處理紀錄簿、行政
    院衛生署新竹醫院、東元綜合醫院、林口長庚紀念醫院診斷證明書、臺灣桃園地
    方法院檢察署相驗屍體證明書、車禍現場照片六幀在卷可稽。
(2)、按汽車行駛時，駕駛人應注意車前狀況，並隨時採取必要之安全措施；又汽車行
    駛至交岔路口，轉彎車應讓直行車先行，道路交通安全規則第九十四條第三項、
    第一百零二條第六款分別定有明文。被告甲○○、丁○○既係駕駛人，且駕駛車
    輛上路行駛，理當注意前揭規定；況肇事當時天候晴、光線為日間自然光線、路
    面乾燥、無缺陷、無障礙物、視距良好等情，亦有道路交通事故調查報告表在卷
    可稽，依照當時之情形，被告二人並無不能注意之情事，而疏未注意遵守上開道
    路交通安全規則之規定，亦據臺灣省竹苗區車輛事故鑑定委員會及臺灣省車輛事
    故覆議鑑定委員會鑑定一、甲○○駕駛自小客車轉彎車未讓直行車先行為肇事主
    因。二、丁○○無照駕駛自小客貨車未注意車前狀況為肇事次因無誤，此有該會
    九十一年九月二十三日竹鑑字第九一一二二號函、九十二年三月十三日府覆字第
    九二一八三函附意見書在卷可佐，則被告甲○○、丁○○二人對於本件肇事顯有
    過失甚明。
(3)、依卷附交通事故現場照片（見臺灣桃園地方法院檢察署九十一年度相字第九五五
    號相驗卷第十二、十三頁），被告甲○○所駕駛車牌號碼：Ｓ七─九四七０號自
    小客車右側車身損壞，被告鄒燕誠所駕駛車牌號碼：Ｈ三─九二０九號自小客貨
    車前方損壞，再參酌現場煞車痕照片及事故現場圖，被告鄒燕誠所駕駛自小客貨
    車煞車痕由內側車道往外側車道呈一弧形，及被告甲○○於檢察官偵查中供稱：
    「綠燈亮時我就慢慢往路口準備左轉，這時有一台紅色車子在對向外側車道，我
    先讓他過，接著看對向是整個淨空狀態要往左切，突然看到對向內側車道有一黑
    影感覺還很遠，我車頭已部分轉進我就繼續開對方就撞上來。」，足見被告甲○○所駕駛自小客車轉彎車於轉彎時，即看見被告丁○○所駕駛自小客貨車由對向
    車道直行而來，仍未讓直行車先行而逕先行左轉，與被告丁○○無照駕駛自小客
    貨車亦疏未注意車前狀態，行至肇事路口時，被告丁○○為閃避被告甲○○所駕
    駛自小客車，由當時所行駛之內側車道向外側車道閃避，惟仍閃避不及發生碰撞
    ，是被告甲○○辯稱案發當時所駕駛自小客車已左轉至中心處且已左轉完成，即
    不足採信。
(4)、再所謂交通事件過失責任之認定，應有信賴原則之適用係指汽車駕駛人對於防止
    危險發生之相關交通法令之規定，業已遵守，並盡相當之注意義務，以防止危險
    發生，始可信賴他人亦能遵守交通規則並盡同等注意義務。若因此而發生交通事
    故，方得以信賴原則為由免除過失責任（參見最高法院八十四年臺上字第五三０
    六號判例）。被告甲○○所駕駛自小客車當時係轉彎車，其未讓被告丁○○所駕
    駛自小客貨車直行車先行而逕行左轉，業已違反道路交通安全規則第一百零二條
    第一項第六款之規定已如前述，堪認被告甲○○辯稱已盡其注意義務而援引信賴
    原則，謂其並無過失責任云云，尚不足採。
(5)、又道路事故調查報告表因限於篇幅僅就肇事路口予以描繪，惟本件於送臺灣省竹
    苗區車輛行車事故鑑定委員會鑑定前，公訴人已先行至現場履勘並拍攝數張現場
    道路狀況照片附卷可按。其中所拍攝圖序第一、二、三、四、六等五幀照片（見
    臺灣新竹地方法院檢察署九十一年度相字第三四八號相驗卷），可明顯看出該肇
    事路段為一彎道，及參照肇事當時車禍現場所拍攝煞車痕照片與被告於檢察官勘
    驗現場時所指之碰撞地點照片即圖序第二十四大致相符，是公訴人將本案全部卷
    證一併送交臺灣省竹苗區車輛行車事故鑑定委員會及臺灣省車輛行車事故覆議鑑
    定委員鑑定時，鑑定單位係就全案卷證而為判斷，故應無誤判現場狀況及撞擊地
    點之可能。雖證人何承信證稱撞擊點在新竹縣新埔鎮○○路五號前面，惟該證述
    內容與現場煞車痕不符，其證詞尚不足採信。被告甲○○辯稱事故現場圖沒有畫
    出彎道，且二車相撞地點與證人何承信之供述有出入致臺灣省竹苗區車輛事故鑑
    定委員會及臺灣省車輛事故覆議鑑定委員會鑑定意見有誤，尚難採信。
(6)、末依事故現場圖所示，被告丁○○所駕駛自小客貨車之煞車痕係由交岔路口呈一
    弧形由內側車道往外側車道，且煞車痕僅三．三公尺，可知被告丁○○於該交岔
    路口始煞車，並於煞車後三．三公尺即發生碰撞，顯然被告丁○○當時並未注意
    車前狀況而致肇事，是被告所辯亦不足採信。
(7)、而被害人戊○○確因本件車禍致胸部鈍挫傷併肺挫傷導致敗血症併呼吸衰竭死亡
    ，亦經臺灣新竹地方法院檢察署檢察官囑託桃園地方法院檢察署檢察官督同法醫
    師相驗屬實，製有勘驗筆錄、相驗屍體證明書及驗斷書各一份附卷可憑，被告甲○○、丁○○二人之過失行為與被害人之死亡結果間，有相當因果關係，應堪認
    定，本件事證已臻明確，被告二人過失致死犯行，均堪予認定。
二、右開被告丙○○因受被告丁○○之要求，明知於上揭時地駕車肇事之人為丁○○
    ，仍基於使其隱避之意圖，向甲○○及前來處理現場之警員郭家興謊稱自己係車
    牌號碼Ｈ三─九二０九號自小客貨車之駕駛，而由丙○○在道路交通事故處理紀
    錄簿之雙方當事人甲方姓名欄上簽寫自己名字之事實，業據被告丙○○坦承不諱
    ，與被告丁○○於本院供述及證人郭家興、高徐進於偵訊中證述情節相符，並有
    道路交通事故調查報告表、道路交通事故處理紀錄簿在卷可稽，被告頂替犯行，
    堪予認定。
三、核被告甲○○、丁○○係犯刑法第二百七十六條第一項過失致死罪；被告丙○○
    係犯刑法第一百六十四條第二項、第一項意圖使犯人隱避而頂替罪。又被告丁○○為汽車駕駛人，無駕駛執照肇事，因而致人死亡，依法應負過失致人於死罪刑
    事責任，爰依道路交通管理處罰條例第八十六條第一項之應負刑事責任者，加重
    其刑至二分之一；及被告丙○○於本件車禍發生後，在未被有偵查犯罪職權之機
    關或公務查知其頂替犯人前，即主動向警方報案表明係頂替者，並自承犯罪及表
    示願接受裁判之意等情，業據新竹縣警察局新埔分局寶石派出所警員乙○○於本
    院審理時證述在卷，足認被告丙○○該行為符合自首之要件，應依刑法第六十二
    條前段之規定減輕其刑。爰審酌被告甲○○、丁○○過失程度、被告甲○○、丁○○、丙○○所生之危害、犯罪後之態度及告訴人稱被告甲○○業與被害人家屬
    達成民事和解等一切情狀，分別量處如主文所示之刑，並均諭知易科罰金折算標
    準。末查被告甲○○、丙○○二人素行良好，前未曾犯罪受有期徒刑以上刑之宣
    告，有臺灣新竹地方法院檢察署刑案資料查註紀錄表及臺灣高等法院被告全國前
    案紀錄表各一份在卷足稽，其因一時失慮，致罹刑典，深具悔意，且被告甲○○
    已與被害人之家屬和解，亦有和解書一份附卷可憑，經此刑之宣告後，應知警惕
    而無再犯之虞，尚無予剝奪人身自由之必要，本院因認被告甲○○、丙○○二人
    暫不執行其刑為當，爰均併予以宣告緩刑二年，以啟自新。
據上論斷，應依刑事訴訟法第二百九十九條第一項前段，道路交通管理處罰條例第八
十六條第一項，刑法第二百七十六條第一項、第一百六十四條第二項、第一項、第六
十二條前段、第四十一條第一項、第七十四條第一款，罰金罰鍰提高標準條例第一條
前段、第二條之規定，判決如主文。
本案經檢察官邱朝智到庭執行職務。
中    華      民      國      九十二      年      五      月      九    日
                                    臺灣新竹地方法院交通法庭
                                        法  官  林  秋  宜
右正本證明與原本無異。
如不服本判決，應於判決送達後十日內向本院提出上訴狀（應附繕本），上訴於臺灣
高等法院。
                                        書記官  鄒  茂  瑜
中      華      民      國    九十二    年      五      月      九      日
附錄本案論罪科刑法條
刑法第二百七十六條
因過失致人於死者，處二年以下有期徒刑、拘役或二千元以下罰金。
從事業務之人，因業務上之過失犯前項之罪者，處五年以下有期徒刑或拘役，得併科
三千元以下罰金。
刑法第一百六十四條
藏匿犯人或依法逮捕拘禁之脫逃人或使之隱避者，處二年以下有期徒刑、拘役或五百
元以下罰金。
意圖犯前項之罪而頂替者，亦同。


司法院資訊處製作；財團法人民間司法改革基金會備份。
